臺灣桃園地方法院刑事判決　　　　　 96年度交簡上字第140號
聲　請　人　臺灣桃園地方法院檢察署檢察官
上　訴　人
即　被　告　甲○○
上列上訴人即被告因公共危險案件，不服本院96年度壢交簡字第
1217號中華民國96年5 月18日第一審簡易判決（聲請簡易判決處
刑案號：96年度偵字第7417號），提起上訴，經本院管轄之合議
庭改依第一審通常程序審理，判決如下：
    主  文
原判決撤銷。
甲○○無罪。
    理  由
一、聲請簡易判決處刑意旨略以：被告甲○○於民國96年1 月23
    日晚上9 時許，在桃園縣中壢市○○○路「皇帝嶺餐廳」飲
    用酒後，已達不能安全駕駛動力交通工具之狀態，猶駕駛車
    號5FC-213 號重型機車，於同日晚上9 時30分許，行經桃園
    縣平鎮市○○路與平安南街口時，不慎與乙○○所駕車之車
    號AB-6449 號自小客車發生車禍，經警到場處理，並當場為
    甲○○進行呼氣酒精測試，濃度達每公升0.55毫克而查獲上
    情。因認被告涉犯刑法第185 條之3 服用酒類，不能安全駕
    駛動力交通工具而駕駛罪嫌。
二、按犯罪事實應依證據認定之，無證據不得認定犯罪事實。又
    不能證明被告犯罪者，應諭知無罪之判決，刑事訴訟法第15
    4 條第2 項、第301 條第1 項分別定有明文。又事實之認定
    ，應憑證據，如未能發現相當證據，或證據不足以證明，自
    不能以推測或擬制之方法，為裁判基礎（最高法院40年臺上
    字第86號判例意旨參照）；又認定犯罪事實所憑之證據，雖
    不以直接證據為限，間接證據亦包括在內，然而無論直接證
    據或間接證據，其為訴訟上之證明，須於通常一般之人均不
    致有所懷疑，而得確信其為真實之程度者，始得據為有罪之
    認定，倘其證明尚未達到此一程度，而有合理之懷疑存在而
    無從使事實審法院得有罪之確信時，即應由法院為諭知被告
    無罪之判決（最高法院76年臺上字第4986號判例意旨參照）
    。
三、本件聲請簡易判決處刑意旨認被告甲○○涉有上揭公共危險
    罪嫌，無非係以被告甲○○於警詢中之自白、證人乙○○於
    警詢中之證述、證人即到場處理之員警丙○96年3 月4 日職
    務報告、呼氣酒精濃度檢測單、刑法第185 條之3 案件測試
    觀察紀錄表、桃園縣政府警察局汽車駕駛人酒後生理協調平
    衡檢測紀錄表等件為其論據。訊據被告甲○○固坦承於前揭
    時、地，飲酒後騎乘上開重型機車，並與證人乙○○發生車
    禍事故，嗣於車禍發生後至宋屋派出所實施呼氣酒精濃度測
    試，測得其呼氣酒精濃度為每公升0.55毫克之事實，惟否認
    有何服用酒類不能安全駕駛動力交通工具而駕駛之犯行，辯
    稱：伊於案發當時意識仍然清楚，並無不能安全駕駛之情形
    等語。
（一）被告甲○○自96年1 月23日晚間7 時30分許起至同日晚間
      9 時許止，在桃園縣中壢市○○○路「皇帝嶺餐館」與同
      事聚餐飲酒，並飲用38度高梁酒2 杯。飲酒結束後，自上
      開處所騎乘車牌號碼5FC-213 號重型機車，沿桃園縣平鎮
      市○○路行駛，欲返回桃園縣平鎮市○○路2 號住處。嗣
      於96年1 月23日晚間9 時30分許，途經桃園縣平鎮市○○
      路與平安南街口，與乙○○所駕駛斯時於該路口處正欲違
      規迴轉之車牌號碼AB-6449 號自用小客車發生碰撞。經警
      到場處理，並令甲○○自行騎乘機車至桃園縣政府警察局
      平鎮分局宋屋派出所（下稱宋屋派出所）實施呼氣酒精濃
      度測試，測試值為每公升0.55毫克（換算後相當於BAC 百
      分之0.11）等情，業據被告坦承不諱，並有證人即到場處
      理之員警丙○96年3 月4 日職務報告、呼氣酒精濃度檢測
      單、刑法第185 條之3 案件測試觀察紀錄表、桃園縣政府
      警察局汽車駕駛人酒後生理協調平衡檢測紀錄表等件在卷
      足憑。
（二）經查，所謂不能安全駕駛之認定，並無一定之數值可供界
      定，而應由法院依一般社會通念之客觀標準，已認足生公
      共危險時，始為已足。又，目前行政機關所取締酒後駕車
      之參考標準，係依法務部於88年5 月10日邀集司法院刑事
      廳、交通部、行政院衛生署、內政部警政署及中央警察大
      學等機關開會，所為凡呼氣酒精濃度逾每公升含0.55毫克
      時，即屬不能安全駕駛之決議。惟上開會議決議本身僅屬
      檢警取締酒後駕車之參考，尚無拘束法院之效力。另我國
      交通部運輸研究所固曾於90年9 月24日運安字第90000585
      4 號函中載明，呼氣中酒精濃度每公升含量為0.25毫克，
      即相當於血液中酒精濃度（BAC） 百分之0.05，且依該函
      所附該所79年「駕駛人行為反應之研究－酒醉駕車對駕駛
      行為之分析研究」指出：（一）BAC 達百分之0.03至百分
      之0.05時，對駕駛能力之影響為：多數駕駛人心境逐漸變
      幻不定，視覺與反應靈敏性減弱，對速度及距離的判斷力
      差。對心理行為之影響為：觀察力逐漸欠缺，心情漸趨輕
      鬆，自信心增加，多話，精神狀態處於陶醉感。（二）BA
      C 到達百分之0.05至百分之0.08時，對駕駛能力之影響為
      ：反應遲鈍，駕駛能力受損，遲而不決或決而不行。對心
      理行為之影響為：情緒鬆弛，感情與行為趨向誇張，肌肉
      不協調，精神處於興奮狀態。（三）BAC 到達百分之0.08
      至百分之0.15時，對駕駛能力之影響為：判斷力嚴重受到
      影響，體能與精神協調受損，駕駛之體能困難增加。對心
      理行為之影響為：產生情緒異常現象，步伐不平穩，言語
      不清，反應惡劣，記憶及判斷力受損，精神處於錯亂狀態
      。（四）BAC 超過百分之0.15時，對駕駛能力之影響為：
      視線搖晃，駕駛已進入恍惚狀態，判斷及理解遭到扭曲，
      駕駛不穩定。對心理行為之影響為：意識不明，嘔吐，站
      、走及講話困難，責任感喪失，精神處於麻痺狀態。（五
      ）BAC 超過百分之0.50時，對駕駛能力之影響為：無法開
      車。對心理行為之影響為：爛醉如泥，失去知覺可能致死
      ，精神處於昏睡狀態。惟人體對酒精之耐受度及酒精對意
      識之影響程度，本即因人而異，因此飲酒後呼氣中酒精濃
      度及血液中酒精濃度縱已達於上開數值，惟是否確已因此
      對駕駛人之產生上開駕駛能力及心理行為之負面影響，並
      致使駕駛人達於不能安全駕駛動力交通工具之程度，仍應
      審酌其他客觀事實加以判斷，而非得僅以酒精濃度測試數
      值之高低，為唯一判斷依據。經查，本件證人即交通事故
      當事人乙○○於本院審理中證稱：「本件車禍事故發生後
      ，我與被告達成和解，是我賠償被告。車禍發生時，被告
      並未漫罵或胡言亂語，也沒有酒醉的樣子。案發當天，我
      沿平鎮市○○路往民族路方向行駛，該路段是雙線道，我
      在案發地點左轉迴轉，但是該路段是禁止迴轉的。我與被
      告發生碰撞後，被告坐在地上，我在旁邊彎腰跟他說話，
      問他是否要送醫。我沒有很靠近，所以沒有聞到被告身上
      是否有酒味。之後警察到場處理，問被告是否受傷，被告
      說沒有，警察說要到派出所做筆錄，被告說他自己還可以
      騎車，警察就讓被告自己騎車到警察局。車禍發生後，被
      告並沒有罵我，整個事件從頭到尾的過程中，我與被告都
      沒有爭吵過。」等語在卷。又證人即到場處理之員警丙○
      亦於本院審理中證稱：「我到現場處理車禍時，曾與被告
      對話，詢問被告是否受傷。當時被告應對、行動及言語舉
      止均無異樣之處，蠻正常的。我向被告問話，被告的回答
      並無文不對題之情況。當天被告除了因為腳受傷，走路比
      較不方便以外，也沒有走路顛顛倒倒的情形。而當天被告
      也沒有神情恍惚，意識不清、多話、愛插嘴、突然大笑、
      表情呆滯、目光無神之情事。我們現場處理完後，有規定
      要測酒測值。我當時沒有感覺被告有喝酒，所以叫被告自
      己騎車回派出所。被告只有臉稍微比較紅一點，但從這個
      跡象也看不出被告有喝酒。按照我處理車禍的經驗，或是
      我們內部規定的標準作業程序，發現車禍的任何一造有酒
      醉駕車的情形，不論他當時是否到達酒醉的程度，我們都
      不會讓這個人駕駛自己的交通工具到派出所。只要聞到有
      酒味，或是很明顯的酒氣，知道當事人有喝酒，就不會讓
      他騎車。但本案是在測完酒測，才知道被告有喝酒，還沒
      有施測之前，並不曉得被告有喝酒。」等語甚詳。揆諸證
      人乙○○、丙○上開所證，被告於本件車禍事故發生後，
      未曾有謾罵、胡言亂語或與證人乙○○發生口角爭執等情
      緒、精神不穩之情形，且就證人乙○○當時之觀察，亦無
      從知悉被告斯時竟有飲酒情事，足認被告案發當時之談吐
      行為，均無明顯之精神、態度、反應異常等情況。又證人
      丙○到場處理並與被告詢答之過程中，被告應答並無文不
      對題之情況，亦無步履不穩、步伐顛倒之情形，復無神情
      恍惚，意識不清、多話、愛插嘴、突然大笑、表情呆滯、
      目光無神等反應遲緩、精神異常之情事，而證人丙○甚且
      在明知其依警方內部作業標準程序之規定，不得讓酒後駕
      車之當事人自行騎乘機車離開現場之情況下，基於案發當
      時之判斷，仍認被告並無飲酒之情事，而讓被告自行騎乘
      機車返回派出所，且直至對被告實施呼氣酒精濃度測試之
      前，均無從判別被告竟係飲酒後駕車，足徵被告於前開車
      禍事故發生後，依當時客觀情況判斷，被告之應對、行動
      及言語舉止非但並無異樣之處，且無上開研究報告所稱之
      「多話、亢奮、步伐不穩、言語不清、精神處於錯亂狀態
      」等情事，是顯無從驟認被告之精神狀態已受酒精之影響
      而有何異常狀況。而被告縱於前開案發時、地騎乘重型機
      車，在經桃園縣平鎮市○○路與平安南街口，與證人乙○
      ○所駕駛之自用小客車發生車禍事故，惟本件車禍事故之
      發生，初係肇因於證人乙○○於案發路口處違規迴轉，此
      業據證人乙○○於本院審理中證述在卷，是證人乙○○就
      本件車禍事故之發生確有上開過失情節一情，堪以認定。
      反之，本案揆諸全卷事證，均別無證據足資佐證被告於案
      發當時之駕駛能力及判斷力有何因飲用酒類而受影響，而
      有不能安全駕駛之情狀，是實難僅以本件車禍事故之發生
      此一客觀事實，即遽認被告之飲酒行為已肇致被告達於不
      能安全駕駛之程度，並因之造成本件車禍事故之發生。
（三）綜上，被告本件車禍事故發生後，雖經測得呼氣酒精濃度
      為每公升0.55毫克，惟依本件證人乙○○、丙○所證案發
      後被告之應對進退、行為舉止等節，均無從認被告斯時有
      何因酒精影響而致精神狀態或情緒反應異於常人之情事，
      且本件車禍事故發生之原因既係肇因於證人乙○○於案發
      路口處違規迴轉，而本案復查無其他積極證據足證被告於
      案發當時之駕駛行為，有何因飲酒導致反應遲緩、駕駛判
      斷力受影響，而肇致本件車禍事故之情事。是本件聲請人
      認被告於飲用酒類後，已達於不能安全駕駛動力交通工具
      之程度一節，尚非無疑，而難驟信屬實。
四、綜上所述，原聲請簡易判決處刑意旨所指被告涉犯刑法第18
    5 條之3 服用酒類，不能安全駕駛動力交通工具而駕駛罪嫌
    ，所舉事證尚不足以達於通常一般人均不至於有所懷疑，而
    堪予確信已臻真實之程度。此外，本院復查無其他積極證據
    足資證明被告確有公訴人所指之上開犯行。是本件既仍有合
    理懷疑之存在，而不能確信為真實，揆諸前開法條及判例意
    旨，本件自屬不能證明被告犯罪，揆諸首揭法條、判例要旨
    及說明，應諭知被告無罪之判決，原審判決未察，而為被告
    有罪之判決，尚有未合，上訴人執前述理由提起上訴為有理
    由，自應由本院將原審判決撤銷改判。又本件檢察官原聲請
    以簡易判決處刑，惟經本院認有刑事訴訟法第451 條之1 第
    4 項但書第3 款之情形，因此改依第一審通常程序審理，並
    為被告無罪之諭知。
五、據上論斷，應依刑事訴訟法第452 條、第455 條之1 第3 項
    、第369 條第1 項前段、第301 條第1 項，判決如主文。
本案經檢察官許曉微到庭執行職務。
中　　華　　民　　國　　96　　年　　12　　月　　6 　　日
                  交通法庭審判長法　官　蔡榮澤
                                法  官  魏于傑
                                法  官  林蕙芳
以上正本證明與原本無異。
不得上訴。
  　　　　　　　　　　　　　　　書記官　李佩玲
中　　華　　民　　國　　96　　年　　12　　月　　11　　日
